最高法院刑事判決　　　　　　九十四年度台上字第七四０七號
　　上　訴　人　甲○○
　　　　　　　　　　　　眉坑9.
　　選任辯護人　謝宜雯律師
　　　　　　　　吳佳育律師
　　　　　　　　陳佳瑤律師
上列上訴人因違反毒品危害防制條例案件，不服台灣高等法院中
華民國九十四年十月二十六日第二審判決（九十四年度上訴字第
二二四三號，起訴案號：台灣桃園地方法院檢察署九十四年度偵
字第二六四一號），提起上訴，本院判決如下：
    主  文
上訴駁回。
    理  由
按刑事訴訟法第三百七十七條規定：上訴於第三審法院，非以判
決違背法令為理由，不得為之。是提起第三審上訴，應以原判決
違背法令為理由，係屬法定要件。且必須依據卷內資料為具體之
指摘，並足據以辨認原判決已具備違背法令之形式，始屬相當。
本件原判決依憑上訴人甲○○在桃園縣桃園市○○路一九九號獅
子王舞廳廁所為警查獲時，在其褲子右邊口袋內起出之不明藥物
一瓶（含塑膠瓶一個，驗餘實稱毛重一．二九四公克），及由黃
家民交予警察之藥物一瓶（含塑膠瓶一個，驗餘實稱毛重一．七
六七公克）；暨嗣後帶返警局製作筆錄時，在上訴人雙腳襪子內
起出不明藥物七瓶（含塑膠瓶七個，驗餘實稱毛重一二．八七九
公克），經送驗後，確含有第三級毒品愷他命之成分；在其右腳
襪子內起出不明藥錠十顆（淺藍色圓形錠，一面有米老鼠頭圖案
，表面沾有少許綠色粉末）及一包殘有少許綠色碎屑（含塑膠袋
一只，驗餘實稱毛重０．四八二公克），經送驗後，則含有第二
級毒品ＭＤＭＡ之成分，此有行政院衛生署管制藥品管理局管檢
字第０九四０００一四八三號檢驗成績書一紙附卷可查。上訴人
於偵查、第一審及原審亦迭次供承確持有ＭＤＭＡ、愷他命為警
查獲無訛，並有上揭第二、三級毒品扣案可資佐證。證人黃家民
所持有並交付警員之愷他命一瓶，係在上揭舞廳內，以新台幣（
下同）一千一百元向上訴人購買一節，業據證人黃家民於警詢、
偵查及第一審證述明確。且據證人林煌祥、曾邦賢於偵查中具結
證稱渠等尾隨上訴人與黃家民進入獅子王舞廳廁所內，黃家民交
出愷他命之後，稱係其以一千一百元向上訴人購買等語。且上訴
人於偵查、第一審亦供承以一千一百元出售愷他命一瓶予黃家祥
無訛。再上訴人向「小楊」販入愷他命、ＭＤＭＡ後，除販賣予
黃家民一瓶愷他命外，另在同處所即獅子王舞廳內，以五百元出
售ＭＤＭＡ一顆予不詳姓名者，並連續以一瓶一千元各販賣愷他
命一瓶予他人，業據上訴人於偵查及第一審供述明確，且於第一
審再次供稱渠於民國九十四年一月二十九日晚上十一時許，在獅
子王舞廳向「小楊」購買愷他命及ＭＤＭＡ後，確曾於翌（三十
）日零時許，於販賣予黃家民之前，二次在同處所販賣愷他命予
他人。上訴人為警查獲時，其身上攜帶款項其中三千六百元為其
販賣第二級、第三級毒品所得，有該款項扣案可憑，經依上訴人
上揭供述核算結果，適為其於偵查及第一審所供出售愷他命三瓶
（二瓶各一千元、一瓶一千一百元）及出售ＭＤＭＡ一顆五百元
之款項總數相符。足徵上訴人前於偵查、第一審初次訊問時所為
曾三次販賣愷他命（含販賣黃家民部分）及一次出售ＭＤＭＡ予
不詳姓名者之供述，確與事實相符。因而撤銷第一審科刑判決，
改判論處上訴人販賣第二級毒品，處有期徒刑柒年貳月；又連續
販賣第三級毒品，處有期徒刑伍年陸月，已詳敘其所憑之證據及
認定之理由。對於上訴人所辯：渠在舞廳內向綽號「小楊」之不
詳姓名之人購買上揭毒品，係供己施用云云，何以不足採信，亦
已依據卷內資料詳予指駁、說明。從形式上觀察，並無違背法令
之情形存在。次查原判決已就刑事訴訟法第一百五十六條第一項
規定，被告之自白，非出於強暴、脅迫、利誘、詐欺、違法羈押
或其他不正之方法，且與事實相符者，得為證據。上訴人於警詢
過程中既受警員以言詞相脅，自難期於心理非受制之情況下，而
為任意之陳述，上訴人之警詢筆錄並無證據能力，爰不採為判決
之基礎。至上訴人嗣後於偵查、第一審及原審所為不利於己之供
述，既非緣於訊問者違反上揭規定所致，且無證據證明與警員上
揭言詞具有關聯性，自具有證據能力，於理由內詳加論述說明，
尚無違法之處。上訴意旨仍以其於案發當日偵查庭、法院聲押庭
及第一審審理時所為之自白，仍受到警詢時不正方法訊問之延續
所影響，故不具有任意性，且其供述前後矛盾，與事實不符，原
審採為不利於上訴人之證據，有違證據法則及適用法則不當云云
，自非上訴第三審之適法理由。再違法搜索扣押所取得之證據，
若不分情節，一概以程序違法為由，否定其證據能力，從究明事
實真相之角度而言，難謂適當，且若僅因程序上之瑕疵，致使許
多與事實相符之證據，均無例外地予以排除，於與社會秩序維護
攸關之案件，勢與國民感情相悖，難為社會所接受，自有害於審
判之公平正義，因此，對於違法搜索所取得之證據，為兼顧程序
正義及發現實體真實，應由法院於個案審理中，就個人基本人權
之保障及社會安全之維護，依比例原則及法益權衡原則，予以客
觀之判斷。原判決就警員逮捕上訴人並帶回警局後，又在上訴人
雙腳襪子內起出愷他命七瓶（含塑膠瓶七個，驗餘實稱毛重一二
．八七九公克）、右腳襪子內起出ＭＤＭＡ十顆（淺藍色圓形錠
，一面有米老鼠頭圖案，表面沾有少許綠色粉末）及殘留少許綠
色碎屑之ＭＤＭＡ一包（含塑膠袋一只，驗餘實稱毛重０．四八
二公克）等毒品。該查獲過程雖與刑事訴訟法之搜索、附帶搜索
或同意搜索等規定有間，然上訴人所涉販賣第二、三級毒品罪行
，所查獲之物，為政府公告查禁之違禁物，於社會所生危害至鉅
；且上訴人先被查獲涉嫌販賣第三級毒品行為，嗣帶回警察局製
作筆錄，為避免受訊人藏置違禁物或危險物品，始依警察機關內
規再對上訴人實施搜查，業據證人即員警林煌祥於偵查中具結證
述明確。依憲法所揭示之基本精神，就警員在上訴人身上查獲上
揭物品違反法定程序之情節、犯罪所生危害等事項綜合考量結果
，認以容許作為認定事實之依據，始符合審判之公平正義，故不
予排除，其採證亦無不當。上訴意旨仍以警員帶上訴人回警局後
，在上訴人身上扣得之毒品係出於違法附帶搜索，並無證據能力
，不得採為判決證據云云，亦非第三審上訴之合法理由。其次原
判決不採上訴人警詢之自白作為判決證據，此與原判決依據上訴
人於偵查、及第一審供述核算結果，上訴人為警查獲時，其身上
攜帶款項其中三千六百元為其出售愷他命三瓶（二瓶各一千元、
一瓶一千一百元）及出售ＭＤＭＡ一顆五百元之款項總數，亦無
矛盾可言。上訴意旨仍執此指摘原判決違法，尚非依卷內資料執
為指摘之合法上訴理由。其餘上訴意旨，徒就原判決已說明之事
項或屬原審採證認事職權之適法行使，任意指摘有採證違背證據
法則、理由矛盾之違法，且仍為單純事實之爭執，難謂為適法之
第三審上訴理由。依前揭說明，其上訴違背法律上之程式，應予
駁回。
據上論結，應依刑事訴訟法第三百九十五條前段，判決如主文。
中　　華　　民　　國　九十四　年　 十二 　月 　三十 　日
                      最高法院刑事第十庭
                          審判長法官  洪　清　江
                                法官  石　木　欽
                                法官  李　伯　道
                                法官  林　勤　純
                                法官  陳　晴　教
      本件正本證明與原本無異
                                      書  記  官
中　　華　　民　　國　九十五　年　　一　　月　　十　　日
                                                Ａ
